【裁判字號】    98,交聲更,4
【裁判日期】    980326
【裁判案由】    違反道路交通管理處罰條例
【裁判全文】
臺灣宜蘭地方法院交通事件裁定         98年度交聲更字第4號
移送  機關  交通部公路總局臺北區監理所宜蘭監理站
受處分人即
異  議  人  甲○○
上列異議人即受處分人因違反道路交通管理處罰條例案件，對於
交通部公路總局臺北區監理所宜蘭監理站於民國97年11月24日所
為之處分（原處分案號：宜監裁字裁43-Q00000000號），聲明異
議，本院裁定後，異議人不服提起抗告，經臺灣高等法院裁定將
原裁定撤銷發回，本院更為裁定如下：
    主  文
原處分撤銷。
甲○○汽車駕駛人，駕駛汽車經測試檢定酒精濃度超過規定標準
，處罰鍰新台幣參萬肆仟伍佰元，並應接受道路交通安全講習。
    理  由
一、按汽車駕駛人，駕駛汽車經測試檢定有酒精濃度超過規定標
    準者，處1萬5千元以上6萬元以下罰鍰，並當場移置保管其
    車輛及吊扣其駕駛執照1年；又汽車駕駛人有第35條第1項規
    定之情形者，應接受道路交通安全講習，道路交通管理處罰
    條例第35條第1項第1款、第24條第1項第2款有明文規定。
二、次按道路交通管理處罰條例第68條已於94年12月14日修正，
    並自95年3月1日施行，其修正意旨認為原條文「汽車駕駛人
    ，因違反本條例及道路交通安全規則之規定，受吊扣或吊銷
    駕駛執照處分時，吊扣或吊銷其持有各級車類之駕駛執照」
    ，將違法或違規駕駛人所持有各級車類之駕駛執照一併吊扣
    或吊銷，失之過酷，對於人民工作及生活影響甚鉅，有違比
    例原則，經與交通部協商後，乃將其中「受吊扣處分者，吊
    扣其持有各級車類之駕駛執照」部分之規定刪除。由修正後
    道路交通管理處罰條例第68條之規定觀之，受吊扣駕駛執照
    處分，不在吊扣其持有各級車類之駕駛執照，僅於受吊銷駕
    駛執照處分時，始吊銷其持有各級車類之駕駛執照。是參諸
    上開道路交通管理處罰條例第68條之修正過程與修正理由，
    行為人有道路交通管理處罰條例第35條第1項第1款所規定之
    違規行為，須吊扣駕駛執照時，應僅能吊扣行為人違法或違
    規當時駕駛車輛所憑之駕駛執照，不得再吊扣行為人所持有
    與駕駛違規車輛無關之其他各級車類駕駛執照。
三、原處分意旨略以：異議人即受處分人甲○○於97年11月9日
    凌晨零時34分許，駕駛車牌號碼VO-2171號自用小客車，行
    經宜蘭縣羅東鎮○○路、光榮路口，因「汽車駕駛人酒精濃
    度超過規定標準（0.4-0.55）」之違規行為，經宜蘭縣政府
    警察局羅東分局公正派出所執勤員警以宜警交字第Q0000000
    0號舉發違反道路交通管理事件通知單（下稱舉發通知單）
    製單舉發，原處分機關爰依道路交通管理處罰條例第35條第
    1項第1款、第24條第1項第2款之規定（裁決書漏載「第24條
    第1項第2款」，應予補充更正），裁處異議人罰鍰新臺幣（
    下同）34,500元，並吊扣駕駛執照12個月，施以道安講習等
    語。
四、異議意旨略以：伊擁有的是職業聯結車駕照，而酒醉駕車時
    駕駛的是自用小客車，不應該吊扣其職業聯結車駕照。因伊
    的工作是職業聯結車司機，而全家生計都靠該其駕駛聯結車
    收入維生，如吊扣上開駕照，將影響家庭經濟狀況，為此爰
    於法定期限內聲明異議等語。
五、經查：
（一）本件受處分人即異議人甲○○確有於97年11月9日凌晨零
      時34分許，駕駛車牌號碼VO-2171號自用小客車，行經宜
      蘭縣羅東鎮○○路、光榮路口，因「汽車駕駛人酒精濃度
      超過規定標準（經測定值為0.49mg/L）」之違規行為，經
      宜蘭縣政府警察局羅東分局公正派出所執勤員警製單舉發
      原處分機關經調查後認定異議人有前開違規行為而對之予
      以裁處罰鍰34,500元，吊扣駕駛執照（職業聯結車駕駛執
      照）12個月，並施以道路交通安全講習之事實，為異議人
      所不爭執，有本件舉發通知單、裁決書等件在卷可參，是
      此部分之事實應堪予認定，核先敘明。
（二）再者，本件異議人係依道路交通安全規則第61條第1項第1
      款之規定，其因具有職業聯結車駕駛執照，得駕駛自用小
      客車（本身並無自用小客車駕駛執照之實體物）。惟異議
      人違規時係駕駛前述自用小客車，揆諸上開規定及說明，
      異議人依法所受之處分應為限制其駕駛自用小客車之權利
      ，應吊扣其自用小客車之駕駛執照，始符合上揭法條修正
      意旨。而異議人既無自用小客車駕駛執照之實體物，原處
      分機關自無從逕處以異議人吊扣職業聯結車駕駛執照之處
      分。
（三）綜上所述，異議人駕駛上開自用小客車，經測試檢定酒精
      濃度超過規定標準之違規行為，為屬明確，原處分機關就
      該違規行為，依道路交通管理處罰條例第35條第1項第1款
      規定，裁處異議人罰鍰34,500元，及依同條例第24條第1
      項第2款規定為施以道路交通安全講習之處分，於法並無
      不合，惟原處分機關另裁處吊扣異議人職業聯結車駕駛執
      照12個月之部分，依上所述，則有未洽。從而。異議人聲
      明異議，非無理由，應由本院將原處分撤銷，自為裁定如
      主文所示。
六、據上論斷，應依道路交通案件處理辦法第20條前段，裁定如
    主文。
中    華    民    國     98     年    3    月    26    日
                  交通法庭法  官  蔡仁昭
以上正本證明與原本無異。
如不服本裁定，應於裁定送達後5日內，向本院提出抗告狀。（
應附繕本）
                          書記官  陳建宇
中    華    民    國    98    年    3     月    26    日


司法院資訊處製作；財團法人民間司法改革基金會備份。
